【裁判字號】    95,簡,335
【裁判日期】    950727
【裁判案由】    就業服務法
【裁判全文】
臺北高等行政法院判決
                                     95年度簡字第00335號
原      告  甲○○
被      告  臺北市政府
代  表  人  乙○○（市長）
上列當事人間因就業服務法事件，原告不服行政院勞工委員會中
華民國95年3 月7 日勞訴字第0950002115號訴願決定，提起行政
訴訟。本院判決如下：
    主  文
原告之訴駁回。
訴訟費用由原告負擔。
    事  實
一、事實概要：原告聘僱逃逸之越南籍外國人DO THI BINH（以
    下簡稱D君，護照號碼：A0000000A；原經核准之雇主：林於
    達），從事包裝碳烤食物工作，案經臺北市政府警察局松山
    分局於94年10月26日當場查獲，該分局遂於94年11月10日以
    北市警松分行字第09433728800號函移由被告核處。嗣經被
    告審查屬實，乃依就業服務法第57條第1款及第63條第1項規
    定，於94年11月18日以府勞二字第09427124700號違反就業
    服務法罰鍰案件處分書，處原告罰鍰新台幣（以下同）15萬
    元。原告不服，提起訴願，經訴願決定駁回，原告猶不服，
    遂向本院提起行政訴訟。
二、兩造主張：
甲、原告起訴意旨略以：
  (一)原告聘僱外國人從事包裝工作，時間為下午18時至凌晨02時
    ，薪水為2萬5千元，相較於一般外勞只領1萬5千元，若明知
    D君是外勞，也不會給他如此高的薪水。
  (二)至於被告稱「原告於聘僱D君時，並未善盡其驗證D君身份之
    注意義務，顯有應注意能注意，而疏於注意之過失」，惟該
    外勞D君當初來應徵時，是透過台灣人介紹，說他是外籍新
    娘，也有提示健保卡，尤其原告並沒有提供住所，且D君另
    有住的地方，所以不疑有它。
  (三)D君來店工作才十幾天，被警方查獲時，現場她一直告訴警
    方為已婚，警方亦可作證。原告今因為不懂行政法，以致顯
    有應注意能注意，而疏於注意之過失，懇請鈞院鑒核，撤銷
    原處分及訴願決定，以維權益。
乙、被告答辯意旨略以：
  (一)本件依警局卷附卷證，原告於94年10月26日之調查筆錄所載
    ：「... （問：越南籍逃逸外勞DO THI BINH 是否在你店內
    工作? 工作性質內容與時間為何?）答 ：是。負責包裝碳烤
    之食物，時間為下午18時至凌晨02時。（問：薪資如何計算
    ? 向何人領取?）一 個月領薪資2 萬5 千元。由我本人領取
    。... 。」足證原告與D 君間未經申請許可，即具有聘僱關
    係。4.另該筆錄亦載：「... （問：你當初應徵越南籍女子
    DO THI BI NH有無查看過她的居留證或工作證正本?）答 ：
    都沒有，我只有看她的健保卡。... 」此節與原告訴訟補正
    狀主張相若，基此原告於聘僱D 君時，並未善盡其驗證D 君
    身份之注意義務，顯有應注意能注意，而疏於注意之過失。
  (二)綜上所陳，本件原告違法事實至為明顯，被告對之予以處分
    於法自無違誤，原告所訴無理由，爰請求判決駁回原告之訴
    。
    理  由
一、按「雇主聘僱外國人不得有下列事項：一、聘僱未經許可、
    許可失效或他人所申請聘僱之外國人。」「違反... 第57
    條第1 款... 規定者，處新臺幣15萬元以上75萬元以下罰鍰
    。5 年內再違反者，處3 年以下有期徒刑、拘役或科或併科
    新臺幣120 萬元以下罰金。」分別為就業服務法第57條第1
    款及第63條第1 項所明定。
二、本件係原告聘僱逃逸之越南籍外國人D 君，從事包裝碳烤食
    物工作，案經臺北市政府警察局松山分局於94年10月26日當
    場查獲，該分局遂於94年11月10日函移由被告核處。嗣經被
    告審查屬實，認原告違反就業服務法第57條第1 款之規定，
    乃依同法第63 條 第1 項規定，處以原告罰鍰15萬元。原告
    則不服，為如事實欄所載之主張。
三、經查，原告於94年10月26日於警訊時陳稱略以: 「（越南籍
    逃逸外勞DO THI BINH 是否在你店內工作? 工作性質內容與
    時間為何?）是 。負責包裝碳烤之食物，時間為下午18時至
    凌晨2 時。」「（薪資如何計算? 向何人領取?）1個月領薪
    資2 萬5 千元。由我本人領取。」「（越南籍外勞DO THI
    BINH於何時向何人應徵你店內洗菜之工作?）94 年10月01日
    向我本人應徵工作的。」「（你當初應徵越南籍女子DO THI
    BINH有無查看過她的居留證或工作證正本？）都沒有，我只
    有看她的健保卡。」等語，另D 君於94年10月26日於警訊時
    亦陳稱略以: 「在店內幫忙包裝及雜事。‧‧。1 個月新台
    幣25 000元，跟老闆甲○○領取的。‧‧。因為我看護的老
    人往生，而我認識越南的人叫我跑，我朋友告訴我這裡有缺
    工人。」等語。足認D 君受雇於原告於一定之工作地點從事
    食物包裝等工作，而原告亦允予報酬；是原告與D 君間僱傭
    關係，堪信為真。
四、查就業服務法第57條第1 款明文禁止非法聘僱未經許可、許
    可失效或他人所申請聘僱之外國人從事工作，旨在保障國民
    工作權、維持社會秩序而避免妨礙本國人之就業機會、勞動
    條件、國民經濟發展及社會安定，故針對聘僱外國人從事工
    作，立法採申請許可制，此揆諸同法第42條之規定亦明，是
    原告如需聘僱外國人從事工作，即應依法申請許可。
五、至原告主張不知D 君為逃逸外勞，且無故意乙節；然查，雇
    主聘僱外國人工作，依法應向行政院勞工委員會申請，經其
    許可後始得聘用；於聘僱外籍配偶時，雖不需申請，惟於聘
    僱時即應請外籍配偶出示居留證正本及其依親之戶籍資料，
    否則即難認定其為合法居留之外籍配偶。本件原告僅檢查D
    君之健保卡即予聘用，雖未有故意違反就業服務法之規定，
    然於聘僱當時，顯有應注意能注意，而疏於注意之過失；按
    「人民違反法律上之義務而應受行政罰之行為，法律無特別
    規定時，雖不以出於故意為必要，仍須以過失為其責任條件
    。但應受行政罰之行為，僅須違反禁止規定或作為義務，而
    不以發生損害或危險為其要件者，推定為有過失，於行為人
    不能舉證證明自己無過失時，即應受處罰。」為司法院釋字
    第275 號解釋意旨，故人民應受行政罰之行為，以出於故意
    或過失為必要，又人民尚不得因不知法律而據為免責之事由
    。是原告上開主張，自不足採。
六、綜上所述，原告聘僱逃逸之越南籍外國人D 君，從事包裝碳
    烤食物工作，被告認原告違反就業服務法第57條第1 款之規
    定，依同法第63條第1 項規定，處以原告罰鍰15萬元，依法
    並無不合，訴願決定予以維持，亦無違誤；原告徒執前詞，
    聲請撤銷原處分及訴願決定，為無理由，應予駁回。又本件
    依卷內資料，事證已臻明確，爰不經言詞辯論為之，併此敘
    明。
據上論結，本件原告之訴為無理由，爰依行政訴訟法第236 條、
    第195 條第1 項後段、第98條第3 項前段，判決如主文。
中    華    民    國    95    年    7   月    27     日
                      第七庭  法  官   黃  秋  鴻
上為正本係照原本作成。
本件以訴訟事件所涉及之法律見解具有原則性者為限，始得於本
判決送達後20日內向本院提出上訴狀並表明上訴理由，如已於本
判決宣示後送達前提起上訴者，應於判決送達後20日內補具上訴
理由（均按他造人數附繕本），且經最高行政法院許可後方得上
訴。
中    華    民    國    95    年    7   月    27     日
                               書記官  蘇  婉  婷


司法院資訊處製作；財團法人民間司法改革基金會備份。
